【裁判字號】    97,易,717
【裁判日期】    970729
【裁判案由】    詐欺
【裁判全文】
臺灣臺南地方法院刑事判決               97年度易字第717號
公  訴  人  臺灣臺南地方法院檢察署檢察官
被      告  丙○○
上列被告因詐欺案件，經檢察官提起公訴（九十七年度營偵字第
五九九號），本院判決如下：
    主  文
丙○○犯幫助詐欺取財罪，處拘役伍拾日，如易科罰金，以新臺
幣壹仟元折算壹日。
    事  實
一、丙○○因經濟情況不佳，於民國九十六年十二月二十日接獲
    真實姓名不詳自稱為「陳小姐」之成年女子推銷辦理貸款事
    宜，丙○○因缺款即同意辦理貸款新臺幣三十萬元，並依對
    方要求將提供帳戶、金融卡等資料作為貸款條件，而丙○○
    在已預見金融機構帳戶係個人理財之重要工具，關係個人財
    產、信用之表徵，如交予他人使用，有供作財產犯罪用途之
    可能，及可預見在以電話推銷貸款者進行收集金融機構帳戶
    及提款卡可供犯罪之用，而一般人取得他人存摺之目的在於
    取得贓款及掩飾犯行不易遭人追查，對於提供帳戶雖無引發
    他人萌生犯罪之確信，但仍以基於幫助他人犯罪之不確定故
    意，於九十六年十二月二十日至統一超商股份有限公司保祥
    門市將其在臺北富邦銀行新營分行申辦之帳號000000
    000000000號帳戶之存摺、金融卡（含密碼）等資
    料寄至屏東縣屏東市○○街予不詳人士收受使用，嗣該犯罪
    集團成員取得前揭帳戶後，即於九十六年十二月二十七日晚
    間十時許，撥打甲○○電話，佯稱：其在網路上訂購物品因
    定貨轉帳按錯鍵，以致成為分期付款，每月均會扣款，需至
    自動櫃員機操作更正等語，甲○○不疑有他而陷於錯誤，並
    依該詐騙集團成員指示至位於臺北縣新店市○○路○段一七
    七號所設郵局自動櫃員機進行操作，而誤將其帳戶內款項一
    萬八千九百四十元轉入丙○○前開帳戶內，該款項隨即為詐
    騙集團成員以金融卡提領一空，嗣甲○○發覺有異而報警，
    並查悉上情。
二、案經臺南縣警察局新營分局報請臺灣臺南地方法院檢察署檢
    察官偵查後提起公訴。
    理  由
一、詢據被告丙○○固坦承臺北富邦商業銀行新營分行帳戶為其
    申辦，並於九十六年十二月二十日將該帳戶存簿、金融卡（
    含密碼）等資料寄至屏東縣某處之事實，惟矢口否認有何幫
    助詐欺取財之犯行，辯稱：伊於九十六年十二月二十日，接
    獲自稱為「陳小姐」之電話，推銷辦理貸款事宜，伊因缺款
    亦同意辦理，且該陳小姐表示要提供帳戶、金融卡等資料才
    可以進行作帳，期間為一個禮拜，因而將該上開帳戶之存摺
    、金融卡及密碼等資料，寄交至「屏東縣屏東市○○路○○
    街十三號」處所，且伊並有傳真身分證、健保卡影本等資料
    過去，並不知伊之帳戶會遭任意使用，伊也是受詐騙云云。
二、經查：
（一）上揭臺北富邦銀行新營分行帳號00000000000
      0000號帳戶為被告於八十八年十二月十四日申辦，於
      九十三年八月十九日更新使用之事實，為被告自承在卷，
      並有被告開戶資料及對帳查詢單各一紙在卷可憑，是上開
      帳戶為被告所申請之事實，堪以認定。
（二）而證人即被害人甲○○於九十六年十二月二十七日晚間十
      時許，接獲詐騙集團成員電話，佯稱其在網路上購物付款
      時誤觸分期付款鍵，導致每月均會被扣款，因此陷於錯誤
      ，而依詐騙集團成員指示至自動櫃員機進行操作，而將其
      帳戶內款項一萬八千九百四十元轉匯入被告上開帳戶內，
      旋即為詐騙集團成員提領一空等情，業據證人甲○○於警
      詢中陳述甚詳，並有證人甲○○提出之郵政匯款單據一紙
      及被告上開帳戶之開戶資料及往來明細查詢單各一紙在卷
      可憑。是證人甲○○確因接獲詐騙集團電話而陷於錯誤，
      而交付財物轉帳入被告上開帳戶內等情，亦堪認定。
（三）查金融機構存款帳戶事關存戶個人財產權益之保障，存摺
      乃係個人資金往來情形之紀錄，印鑑、提款卡、密碼則為
      領取款項之重要憑證，除非本人或與本人關係密切者，實
      難認有何理由可自由流通使用，一般人亦均妥為保管防止
      他人任意使用之認識而有盜領等情事之發生，縱使特殊情
      況偶有交付他人使用之需，亦必然深入瞭解用途後再行提
      供使用，方符常情，且近來新聞媒體，對於犯罪者常大量
      收購或使用他人存款帳戶後，再持以供作犯罪使用，藉此
      逃避檢警查緝之情事，多所報導，一般人已可預見此等重
      要物品如落入不明人士手中，極易被利用為與財產有關之
      犯罪工具。本件被告雖辯稱其將申辦上開帳戶存摺、金融
      卡等資料寄送予不詳之人使用，惟係為辦理貸款進行作帳
      使用才交付他人云云，然被告自承為高中畢業，並從事鋼
      骨結構工程為業，曾向農會申辦貸款但無法辦理等語，足
      認被告應有相當智識知悉前述應妥善保管存摺及金融卡之
      事項，且被告亦於偵查中表示：曾經辦過貸款，但辦貸款
      為何會需要帳戶存摺簿及金融卡（含密碼）等資料，伊並
      不清楚，但很懷疑，但並沒有想這麼多等語，則被告縱然
      有接獲辦理貸款之推銷電話，依被告曾經具有貸款經驗，
      並不需提供存摺簿、金融卡及密碼等資料，對於該推銷貸
      款電話表示需提供帳戶存摺、金融卡及密碼等資料為條件
      即產生懷疑，本即具有判斷能力，在申辦貸款尚未填具任
      何申辦貸款資料，亦不知對方真實姓名，更未請對方出具
      任何證件資料，並在心存懷疑之下，猶寄送前開帳戶存摺
      、金融卡（含密碼資料）予真實姓名、年籍均不詳之人收
      受，被告寄送上開資料後，亦未請對方傳真相關簽收資料
      ，是被告前開所述誠有可疑，並據被告於警、偵訊及本院
      進行準備程序中分別表示：於九十六年十二月二十日接獲
      自稱「陳小姐」之電話，表示可以幫伊辦理貸款三十萬元
      事宜，伊即於是日將開存摺、提款卡郵寄給陳小姐，之後
      就無法聯繫上陳小姐，陳小姐電話為000000000
      0號電話，伊曾有撥打一通電話給陳小姐等語，然參被告
      所提出其使用門號0000000000號行動電話通聯
      明細資料所呈，被告早於九十六年十二月十八日即有接獲
      門號0000000000號電話之聯繫，之後於同年月
      十九日接獲該門號電話二通電話，於同年月二十日亦接獲
      該門號電話二通，於同年月二十一日接獲一通該門號電話
      ，及於同年月二十六日再接獲一通該門號電話聯繫，而話
      務種類均為受話，並無被告撥打入該門號之紀錄乙節，有
      被告提出臺灣大哥大受話通話明細單二紙在卷可憑，即與
      被告前開所述於九十六年十二月二十日接獲「陳小姐」之
      電話，並寄送帳戶存摺、金融卡及密碼等資料後就無法再
      聯絡上之情不符，亦與本院審理所陳曾有打一通電話予「
      陳小姐」聯繫等語不符，是被告於接獲自稱為「陳小姐」
      電話聯繫，表示欲為被告辦理貸款，並需被告寄送帳戶存
      摺、金融卡及密碼等資料為條件，被告已有懷疑，經寄送
      後，依被告所提供電話通聯紀錄內容，毫無撥打入上開聯
      繫電話詢問辦理情形，顯見被告此部分所辯為辦理貸款而
      將上開資料寄出云云，因有諸多疑問，而無可採信。
（四）按刑法上之故意，可分為直接故意與不確定故意（間接故
      意），所謂「不確定故意」，係指行為人對於構成犯罪之
      事實，預見其發生而其發生並不違背其本意者，刑法第十
      三條第二項定有明文。又按刑法上之幫助犯，係指以幫助
      之意思，對於正犯資以助力，而未參與實施犯罪之行為者
      而言，是行為人主觀上若係以幫助他人犯罪之意思，而在
      客觀上從事構成要件以外之行為，應論以幫助犯。本件被
      告將郵局帳戶之存摺、提款卡及密碼交由不熟識之他人使
      用，可能遭他人用以供作犯罪之人頭帳戶，應有預見之可
      能性。惟被告交付上開帳戶存摺、提款卡及密碼與他人之
      行為，尚非詐欺取財罪構成要件之行為，且並無證據顯示
      被告與為此犯行者有犯意之聯絡，故僅足認被告有幫助他
      人從事詐欺取財犯行之不確定故意。
（五）綜上所述，本件事證明確，被告犯行應可認定。
二、核被告丙○○所為，係犯刑法第三百三十九條第一項、第三
    十條第一項之幫助詐欺取財罪。被告對詐欺正犯提供帳戶資
    以助力，但並未參與詐欺犯罪行為之實行，應屬幫助他人實
    行犯罪行為，為幫助犯，乃依刑法第三十條第二項之規定減
    輕其刑。爰審酌被告提供銀行帳戶、金融卡、密碼等資料予
    不詳人事後即交予犯罪集團成員使用為掩飾犯罪所得，非但
    增加被害人尋求救濟之困難，造成社會人心不安，亦助長詐
    騙犯罪者之氣焰，使詐欺犯罪者得以順利取得詐欺所得之財
    物，危害財產交易安全擾亂金融秩序甚鉅，暨被害人所受詐
    騙之金額，及被告其生活狀況、智識程度、犯後否認犯行之
    態度等一切情狀，量處如主文所示之刑，並諭知易科罰金之
    折算標準。
據上論結，應依刑事訴訟法第二百九十九條第一項前段，刑法第
三百三十九條第一項、第三十條第一項前段、第二項、第四十一
條第一項，刑法施行法第一條之一，判決如主文。
本案經檢察官乙○○到庭執行職務。
中    華    民    國    97    年    7     月    29    日
                  刑事第十二庭審判長  法  官  侯明正
                                      法  官  魏玉英
                                      法  官  程克琳
以上正本證明與原本無異。
如不服本判決應於收受本判決後10日內向本院提出上訴書狀，並
應敘述具體理由。如未敘述上訴理由者，應於上訴期間屆滿後20
日內向本院補提理由書狀（均須按他造當事人之人數附繕本）「
切勿逕送上級法院」。
                                      書記官  曾美滋
中    華    民    國    97    年    7    月    29    日
附錄本案論罪科刑法條
刑法第339條第1項：
意圖為自己或第三人不法之所有，以詐術使人將本人或第三人之
物交付者，處5年以下有期徒刑、拘役或科或併科1千元以下罰金
。


司法院資訊處製作；財團法人民間司法改革基金會備份。
